臺灣基隆地方法院民事裁定  
109年度監宣字第215號
聲  請  人  林岳頤  


相對人即受
監護宣告人  林金毅  

利害關係人  林芷頤  

    主    文
宣告林金毅（男、民國00年00月00日生、身分證統一編號：Z000
000000號）為受監護宣告之人。
選定林岳頤（男、民國00年00月00日生、身分證統一編號：Z000
000000號）為受監護宣告之人之監護人。
指定林芷頤（女、民國00年00月00日生、身分證統一編號：Z000
000000號）為會同開具財產清冊之人。
聲請費用新臺幣壹仟元由受監護宣告之人負擔。
    理    由
一、聲請意旨略以：聲請人之父親即相對人林金毅於民國109年1
    0月24日因急性腦幹出血合併腦室出血，經緊急送醫急救後
    ，現以呼吸器等醫療設備勉強維生，呈完全無意識之重度植
    物人狀態，已不能為意思表示或受意思表示，為此聲請對其
    為監護之宣告，因相對人已於數年前離婚，父、母、姐均已
    過世，唯一長兄亦已失蹤多年，而聲請人為相對人之長子，
    未來醫療過程均其負責照料看護，對於相對人之身心狀況甚
    為瞭解，故聲請選任聲請人為相對人之監護人及指定關係人
    即相對人之長女為會同開立財產清冊之人等語。
二、按對於因精神障礙或其他心智缺陷，致不能為意思表示或受
    意思表示，或不能辨識其意思表示之效果者，法院得因本人
    、配偶、四親等內之親屬、最近一年有同居事實之其他親屬
    、檢察官、主管機關或社會福利機構之聲請，為監護之宣告
    ，民法第14條第1 項定有明文。次按受監護宣告之人應置監
    護人；法院為監護之宣告時，應依職權就配偶、四親等內之
    親屬、最近一年有同居事實之其他親屬、主管機關、社會福
    利機構或其他適當之人選定一人或數人為監護人，並同時指
    定會同開具財產清冊之人；法院選定監護人時，應依受監護
    宣告之人之最佳利益，優先考量受監護宣告之人之意見，審
    酌一切情狀，並注意下列事項：㈠受監護宣告之人之身心狀
    態與生活及財產狀況。㈡受監護宣告之人與其配偶、子女或
    其他共同生活之人間之情感狀況。㈢監護人之職業、經歷、
    意見及其與受監護宣告之人之利害關係。㈣法人為監護人時
    ，其事業之種類與內容，法人及其代表人與受監護宣告之人
    之利害關係，民法第1110條、第1111條第1項及第1111條之1
    亦分別定有明文。
三、經查：
  ㈠聲請人主張之前揭事實，業據其提出親屬系統表、戶籍謄本
    、阮綜合醫療社團法人阮綜合醫院診斷證明書為證。又經本
    院依職權函請長庚醫療財團法人基隆長庚紀念醫院對相對人
    之精神狀態為鑑定，經鑑定結果略以：林員（即相對人）於
    109年10月因發生「缺氧性腦病變」，之後造成腦部功能嚴
    重受損，語言表達功能缺損，對時間、地方以及人物之適當
    辨識能力嚴重減退，呈現重度失智症狀態。上述病情持續至
    今，未有明顯改善，目前於臺灣礦工醫院呼吸照護病房住院
    治療中。經檢查結果：林員臥床、無法正常行走，需仰賴呼
    吸器，對外界事務之適當知覺理會能力嚴重缺損，接受、維
    持及保存外界訊息之能力嚴重缺損，且語言功能表達缺損，
    無法與人正常溝通及交流，社會功能嚴重缺損。於飲食、沐
    浴、更衣等日常生活起居，皆需專人24小時全日照護。若以
    目前認知功能及生活適應功能水準作為研判基礎，林員之臨
    床失智症量表評分【CDR】達3分（即屬重度失智之程度）。
    綜合以上所述，林員之過去生活史、疾病史、身體檢查及精
    神狀態檢查結果，認林員目前因「缺氧性腦病變合併重度失
    智症」，致其為意思表示、受意思表示和辨識其意思表示效
    果之能力已達「完全不能」之程度，可為「監護宣告」等語
    ，有該醫院精神鑑定報告書乙件在卷可按。綜合上情，足認
    相對人確因心智缺陷，已達不能為意思表示或受意思表示之
    程度。從而，聲請人聲請對相對人為監護之宣告，為有理由
    ，應予准許。
  ㈡本院參酌上開鑑定報告書、聲請人之主張及本院卷內相關證
    據資料，認相對人已離婚，父母均歿，育有一子一女，聲請
    人為相對人之長子，為相對人目前現存之最近二位直系血親
    親屬之一，且於相對人罹病後負責處理相對人之事務及負擔
    相關醫療開銷，自適宜擔任相對人之監護人；而利害關係人
    江芷頤則為相對人之長女，亦為相對人之至親，自有瞭解相
    對人之財產狀況，以利監督之必要，參以相對人之最近直系
    親屬即聲請人、利害關係人江芷頤均同意由聲請人擔任相對
    人之監護人，並由利害關係人江芷頤擔任開具財產清冊之人
    ，有聲請人提出之親屬會議同意書在卷可稽。本院審酌上情
    ，認由聲請人擔任監護人，應符合受監護宣告之人之最佳利
    益，爰選定聲請人為監護人，並指定利害關係人江芷頤為會
    同開具財產清冊之人。另監護人林岳頤應依據民法第1113條
    準用同法第1099條第1項之規定，對於受監護宣告之人即相
    對人之財產，會同林芷頤於2個月內開具財產清冊，並陳報
    法院，併此敘明。
四、依家事事件法第164條第2項，裁定如主文。
中　　華　　民　　國　　110 　年　　2 　　月　　25　　日
　　　　　　　　　家事法庭法  官　王美婷 
以上正本係照原本作成。
如不服本裁定應於送達後十日內向本院提出抗告狀，並繳納抗告
費新臺幣1千元。
中　　華　　民　　國　　110 　年　　2 　　月　　25　　日
　　　　　　　　　　  　　書記官　施鴻均